臺灣桃園地方法院刑事判決　　　　　　　　　　　　九十二年度訴字第一二四三號
　　公　訴　人　臺灣桃園地方法院檢察署檢察官
　　被　　　告　丙○○
右列被告因偽造文書等案件，經檢察官提起公訴（九十一年度偵字第二０一四一號）
，本院判決如左：
    主    文
丙○○連續行使偽造私文書，足以生損害於他人，處有期徒刑拾月。
    事    實
一、丙○○（起訴書誤植為羅柏和）於民國八十一年間與甲○○○結識，因甲○○○
    之親戚朋友均在台北，並與甲○○○間陸續有借貸關係，進而獲得甲○○○之信
    賴，於九十一年三月間甲○○○開設位於桃園縣八德市○○路之男子理髮店，馬
    路拓寬房子要裝修，遂受甲○○○之委託，保管甲○○○所有局號000000
    0號、帳號0000000號之八德更寮腳郵局郵政存簿儲金簿（下稱儲金簿）
    及印章，明知未獲甲○○○之同意，竟基於意圖為自己不法所有及行使偽造私文
    書之概括犯意，自同年三月二十八日至起至同年八月二十日止，未經甲○○○之
    同意，連續於附表一所示之時間，攜帶其保管甲○○○之上開儲金簿及印章，前
    往桃園縣八德市○○路○段一０三０號八德更寮腳郵局，於郵政存簿儲金提款單
    （下稱提款單）上，填寫並盜用甲○○○所交付其保管之印章蓋印於提款單後偽
    造屬私文書之提款單，再將存摺連同如附表所示之偽造提款單行使交付予該郵局
    之承辦人員，使郵局承辦人員陷於錯誤，誤認丙○○之領款係取得甲○○○之同
    意而如數交付如附表各次所示之金額（各次盜領之日期、金額、各提款單上盜用
    印章之枚數均詳如附表），共計提領新台幣（下同）六十九萬元，丙○○於如表
    所示提領甲○○○郵局儲金簿內之存款時，以其中提領之款項代墊甲○○○房屋
    租金、機車費、整修費、棉被費、健保費及保險費共計十八萬元，提領之其餘款
    項五十一萬元則用以給付其南部房屋之銀行貸款、南部家中太太生活費用及其看
    病之費用，詐取金額計五十一萬元，足生損害於八德更寮腳郵局及甲○○○，經
    甲○○○於同年五月間要求查看存簿未果，至同年八月間丙○○交還儲金簿及印
    章，始查悉上情。
二、案經甲○○○訴由桃園縣警察局八德分局報請台灣桃園地方法院檢查署檢察官偵
    查起訴。
    理    由
一、訊據被告丙○○對於右揭時、地持告訴人甲○○○所有之存簿、印章提領六十九
    萬元等事實固不否認，惟矢口否認有何偽造私文書、詐欺等犯行，辯稱：有些提
    領的款項是告訴人叫伊去提領，且用在支付告訴人房屋裝潢、繳納健保費、買機
    車的費用，又告訴人表示，伊需要時可自行提領花用，伊並無不法所有之意圖，
    否則何以不將告訴人所寄放之黃金、農會存款一併提領云云。惟查：
  (一)關於被告丙○○如何於前開時間與告訴人甲○○○結識，進而如何獲得告訴人之
    信賴，如何於九十一年三月間告訴人開設之男子理髮店，因馬路拓寬房子要裝修
    ，遂受告訴人之委託，保管告訴人儲金簿及印章，並如何未獲告訴人之同意，自
    同年三月二十八日至起至同年八月二十日止，未經告訴人之同意，連續攜帶其保
    管告訴人之上開儲金簿及印章，前往上址八德更寮腳郵局，於提款單上，填寫並
    盜用告訴人所交付其保管之印章蓋印於提款單，再將存摺連同偽造提款單，行使
    交付予該郵局之承辦人員，共計提領六十九萬元等情，業據被告於警詢、偵訊及
    本院訊問、審理時供承不諱，核與告訴人於警詢、偵訊及本院審理時指訴，證人
    乙○○證述之情節相符，並有告訴人之上開郵局之儲金簿影本、中華郵政股份有
    限公司九十二年六月九日儲字第０九二０七０四九四九號函附告訴人八德更寮腳
    郵局客戶歷史交易清單、郵政存簿儲金提款單影本十七紙及切結書乙紙附卷可稽
    。足徵被告此部分自白與事實相符，堪予認定。
  (二)被告雖辯稱：有些提領的款項是告訴人叫伊去領，用在支付告訴人房屋裝潢、繳
    納健保費、買機車的費用等費用，且告訴人表示，伊需要時可自行提領花用云云
    ，惟為告訴人甲○○○堅決否認，且參以告訴人於本院審理時表示，僅有一次有
    人來收保險費，被告先幫伊墊付保險費七萬元，當時見被告很快跑出去，伊並質
    問被告是否從伊上開郵局帳戶提領等語（見本院九十二年十二月五日審理筆錄第
    三、四頁），及被告於九十一年三至五月間自告訴人前揭帳戶已陸續提領提領計
    二十五萬元，告訴人曾於同年五月察覺有異而向被告索還儲金簿、印章，被告於
    警訊中供稱，因怕告訴人傷心而未交還等情以觀（見偵查卷第三頁背面），苟被
    告曾獲告訴人同意，何以事後怕告訴人傷心而不敢返還受託保管之儲金簿，又何
    以於同年九月二十八日與告訴人簽立切結書（見偵查卷第十五頁），明白表示未
    經告訴人同意私自提領郵局儲金簿中的存款，而非切結向告訴人借款上述金額？
    足認被告並未經告訴人同意，冒用告訴人名義前往上址八德更寮腳郵局提款。是
    被告前開辯稱，要屬事後卸責之詞，委無足採。
  (三)按刑法第三百三十九條第一項詐欺取財罪之成立，以行為人主觀上具有不法所有
    之意圖，為其構成要件之一。經查被告供稱，提領告訴人郵局的款項，有些是告
    訴人叫伊去領，用在告訴人房屋裝潢、繳納健保費、買機車的費用等費用云云。
    經證人即告訴人女兒乙○○於本院九十三年一月六日審理時證稱，於被告冒用告
    訴人名義提領郵局款項，為告訴人發現，向被告追償遭提領之款項，而由伊製作
    被告與告訴人間債務會算明細等語，而該會算明細（見偵查卷第十六頁）內載明
    ，被告於九十一年九月二十八日與告訴人簽署切結書，被告要求冒用告訴人名義
    提領六十九萬元應扣除被告曾經墊付房屋押金三萬三千元、買機車三萬元、二萬
    元、棉被三千元、健保費四千元及保險費七萬元，共計十八萬元等語，經本院於
    上開審理期日詢以被告與告訴人會算明細內關於被告上開代墊之費用，證人即告
    訴人甲○○○證稱：房屋押金是九十一年三、四月的時候代墊的，買兩輛機車的
    錢是何時忘記了，但是是在寄放存簿、印章之前的事，家中整修的錢是九十一年
    三、四月的時候代墊的，代墊棉被費、健保費應該也是三、四月間的事情等語（
    見本院上開期日審理筆錄第六頁）。告訴人所述被告代墊上開費用之時間，與被
    告所述並不完全相符，然告訴人所述被告代墊費用之時間大都在九十一年三、四
    月間，顯然告訴人已將其郵局儲金簿及印章交予被告保管之後，雖告訴人所述關
    於被告代墊機車費用係在被告保管儲金簿及印章之前，然並無積極證據可資證明
    ，故應認被告代墊上開費用合計十八萬元之時間，均在告訴人將郵局儲金簿及印
    章交予被告保管後。而被告提領告訴人郵局款項用以墊付告訴人之房屋押金三萬
    三千元、買機車三萬元、二萬元、棉被三千元、健保費四千元及保險費七萬元，
    共計十八萬元，是此部分被告提領之款項，即難謂被告主觀上具有不法所有之意
    圖，是被告此部分所辯並無不法所有意圖，應堪採信。再查，被告冒用告訴人名
    義提領之六十九萬元，扣除上開十八萬元外，被告於本院自承其餘提領的錢，係
    用在南部房屋之銀行貸款、南部家中太太生活費用及其看病之費用，顯見被告係
    提領告訴人郵局的款項用以支付個人所需之費用，故被告對此部分金額之提領，
    自具有不法所有之意圖，是被告詐欺之金額為五十一萬元，堪以認定。被告空言
    否認詐欺，辯稱並無不法所有意圖云云，顯係事後飾詞狡辯之詞，無解其偽造文
    書、詐欺犯行，委無足採。
  (四)綜上，本件被告前開所辯除代墊告訴人上開房屋租金等費用，未具不法所有意圖
    外，均屬事後卸責之詞，要無足採。是本件事證明確，被告犯行堪已認定，應依
    法論科。
二、核被告丙○○所為，係犯刑法第二百十六條、第二百十條之行使偽造私文書罪、
    第三百三十九條第一項之詐欺取財罪。被告盜用印章之行為，係該偽造私文書之
    部分行為，而偽造私文書之低度行為，復為行使之高度行為所吸收，均不另論罪
    。被告自九十一年三月二十八日至起至同年八月二十日止，共計十七次冒用告訴
    人名義提款行使偽造私文書之行為、及多次詐欺取財之犯行，時間均各自緊接，
    觸犯構成要件相同之罪名，顯均各係基於概括之犯意反覆為之，為連續犯，均應
    各論以一罪，並分別依法加重其刑。被告所犯上開二罪間有方法、目的之牽連關
    係，為牽連犯，應從一重論以連續行使偽造私文書罪。爰審酌被告與告訴人係多
    年朋友之關係，受告訴人之信任，保管告訴人之郵局儲金簿及印章，竟藉此機會
    冒用告訴人名義提領告訴人郵局帳戶款項，用以支付其南部家中經濟負擔、房屋
    貸款及其醫療費用，行為固有不當，然念其提領之款項部分用於墊付告訴人上開
    房屋押金、買機車、棉被、健保費及保險費等費用共計十八萬元，及被告案發後
    已賠償告訴人二十萬元，並斟酌被告犯後態度等一切情狀，量處如主文所示之刑
    。末查，前述被告盜用印章所蓋之印文係屬真正印章之印文，並非屬偽造印章之
    印文；而偽造之提款單，業已行使交付予郵局，非屬被告所有，是本件爰不為沒
    收之諭知，附此敘明。
據上論斷，應依刑事訴訟法第二百九十九條第一項前段，刑法第五十六條、第二百十
六條、第二百十條、第三百三十九條第一項、第五十五條，罰金罰鍰提高標準條例第
一條前段，判決如主文。
本案經檢察官廖先志到庭執行職務
中      華      民      國    九十三    年      四      月      九      日
                                臺灣桃園地方法院刑事第十二庭
                                    審判長法  官  游紅桃
                                          法  官  王美玲
                      法  官  黃永定
右正本證明與原本無異。
如不服本判決，應於判決送達後十日內向本院提出上訴狀。
                                          書記官   施春祝
中      華      民      國    九十三    年      四      月      九      日
附表:
┌───┬─────────────┬──────┬─────────┐
│編 號 │      時    間            │提領金額    │提款單盜用印文數量│
│      │                          │（新台幣）  │                  │
├───┼─────────────┼──────┼─────────┤
│  一  │ 九十一年三月二十八日     │六萬元      │一枚              │
├───┼─────────────┼──────┼─────────┤
│  二  │ 九十一年四月九日         │四萬元      │一枚              │
├───┼─────────────┼──────┼─────────┤
│  三  │ 九十一年四月十五日       │三萬元      │一枚              │
├───┼─────────────┼──────┼─────────┤
│  四  │ 九十一年四月二十九日     │三萬元      │一枚              │
├───┼─────────────┼──────┼─────────┤
│  五  │ 九十一年五月七日         │四萬元      │一枚              │
├───┼─────────────┼──────┼─────────┤
│  六  │ 九十一年五月十五日       │三萬元      │一枚              │
├───┼─────────────┼──────┼─────────┤
│  七  │ 九十一年五月二十八日     │二萬元      │一枚              │
├───┼─────────────┼──────┼─────────┤
│  八  │ 九十一年六月六日         │三萬元      │二枚              │
├───┼─────────────┼──────┼─────────┤
│  九  │ 九十一年六月十四日       │二萬元      │四枚              │
├───┼─────────────┼──────┼─────────┤
│  十  │ 九十一年六月二十日       │二萬元      │一枚              │
├───┼─────────────┼──────┼─────────┤
│ 十一 │ 九十一年七月四日         │二萬元      │一枚              │
├───┼─────────────┼──────┼─────────┤
│ 十二 │ 九十一年七月十一日       │二萬元      │一枚              │
├───┼─────────────┼──────┼─────────┤
│ 十三 │ 九十一年七月十九日       │二萬元      │一枚              │
├───┼─────────────┼──────┼─────────┤
│ 十四 │ 九十一年七月二十五日     │八萬元      │一枚              │
├───┼─────────────┼──────┼─────────┤
│ 十五 │ 九十一年八月二日         │二萬元      │一枚              │
├───┼─────────────┼──────┼─────────┤
│ 十六 │ 九十一年八月十二日       │二十萬      │一枚              │
├───┼─────────────┼──────┼─────────┤
│ 十七 │ 九十一年八月二十日       │一萬元      │一枚              │
└───┴─────────────┴──────┴─────────┘
附論罪科刑依據之法條：
刑法第二百一十條
偽造、變造私文書，足以生損害於公眾或他人者，處五年以下有期徒刑。
刑法第二百一十六條
行使第二百十條至第二百十五條之文書者，依偽造、變造文書或登載不實事項或使登
載不實事項之規定處斷。
刑法第三百三十九條
意圖為自己或第三人不法之所有，以詐術使人將本人或第三人之物交付者，處五年以
下有期徒刑、拘役或科或併科一千元以下罰金。
以前項方法得財產上不法之利益或使第三人得之者，亦同。
前二項之未遂犯罰之。
